臺灣彰化地方法院刑事判決　　　　　　　　　　　　八十九年度易字第一八四二號
　　公　訴　人　臺灣彰化地方法院檢察署檢察官
　　被　　　告　庚○○
　　被　　　告　丁○○
　　被　　　告　己○○
　　被　　　告　戊○○
　　共同選任辯護人　陳浩華律師
右列被告等因傷害等案件，經檢察官提起公訴（八十九年度偵字第五六九號、八十九
年度偵字第六一一號），本院判決如左：
    主  文
庚○○、丁○○、己○○、戊○○共同傷害人之身體，各處有期徒刑肆月，如易科罰
金均以參佰元折算壹日；又共同損壞他人自小客車之後擋風玻璃、行李箱蓋，各處有
期徒刑貳月，如易科罰金均以參佰元折算壹日。各應執行有期徒刑伍月，如易科罰金
均以參佰元折算壹日。
    事  實
一、庚○○及其子丁○○、己○○、戊○○，與壬○○、辛○○○夫婦有親戚關係，
    又仳鄰而居，因土地分割問題相處不睦。民國八十八年十一月二十八日凌晨零時
    許，戊○○酒後返家大聲吵鬧，高喊壬○○出來，否則放火燒屋云云，壬○○、
    辛○○○夫婦聞言開啟鐵門，並與庚○○母子發生口角，戊○○竟基於傷害犯意
    ，持木棍毆打辛○○○；戊○○、庚○○、丁○○、己○○基於傷害之犯意聯絡
    ，分持木棍、扁擔與辛○○○互毆，壬○○則遭庚○○母子四人毆打頭部受傷倒
    地。適壬○○夫婦之子乙○○、丙○○經乙○○之妻甲○○電話告知上情而駕駛
    車號ＯＭ─○三七六號自小客車返家，庚○○母子基於毀損犯意聯絡，分持木棍
    、扁擔共同砸破前開乙○○所有之自小客車後擋風玻璃及敲凹行李箱蓋，足生損
    害於乙○○。乙○○見其父壬○○受傷倒地，即下車趨前扶持，丙○○下車搶得
    木棍一支，與庚○○母子互毆，致壬○○受有頭部挫傷合併腦震盪、右側臉部挫
    傷、顴骨骨折、臉部裂擦傷；林陳寶廉售有頭部外傷、頭皮裂挫傷；乙○○受有
    頭部外傷併臉部擦傷、右手及右大腿擦傷；林是淵受有兩側上臂多處挫傷、背部
    多處挫傷之傷害。
二、案經壬○○、辛○○○、乙○○、丙○○訴請臺灣彰化地方法院檢察署檢察官偵
    查起訴。
    理      由
一、訊據被告庚○○等人均矢口否認有傷害、毀損之犯行，被告庚○○辯稱：我被壬○○毆打，我沒砸車；被告丁○○辯稱：我沒打人、砸車；被告己○○辯稱：我
    沒打人、砸車，我被打成腦震盪；被告戊○○辯稱：我喝醉了，我沒打人、砸車
    各云云。然查，右揭事實業據告訴人壬○○、辛○○○、丙○○、乙○○於警、
    偵訊時及審理中指訴甚│詳，而告訴人辛○○○、丙○○因與被告等人互毆，亦
    經台灣高等法院台中分院以八十九年度上易字第二五三○號判處有期徒刑四月確
    定在案，有判決書在卷可佐，被告庚○○於本院審理時供稱：「我用柴枝打，不
    知打到何人，我一直揮打」等語，被告丁○○於本院審理時供稱：「我有幫忙拉
    扯，可能有拉倒人」等語，顯係避重就輕之詞，不足採信。此外尚有秀傳紀念醫
    院診斷證明書四張、車損照片二張在卷可稽。又被告等人之辯護人辯護稱被告等
    人受壬○○等人不法暴力之侵害，因而還手抵抗，係正當防衛云云。惟按正當防
    衛必須對於現在不法之侵害始得為之，至於彼此互毆，又必一方初無傷人之行為
    ，因排除對方不法之侵害而加以還擊，始得以正當防衛論，是無從分別何方為不
    法侵害之互毆行為，自不得主張防衛權。最高法院九十年度台上字第三一四四號
    判決意旨可資參照。本件被告等人與辛○○○、丙○○爭執互毆，渠等雙方於前
    開時地發生肢體衝突之情況，揆諸上開判例及判決意旨，雙方顯係互基於傷害犯
    意之互毆行為，與正當防衛情形並不相當，自均難以正當防衛為由卸責。被告四
    人之傷害、毀損犯行，堪予認定。
二、核被告庚○○、丁○○、己○○、戊○○所為，均係犯刑法第二百七十七條第一
    項傷害罪、同法第三百五十四條毀損罪。被告四人就上揭傷害、毀損罪間，有犯
    意之聯絡及行為之分擔，皆為共同正犯。被告四人分別持木棍或扁擔同時傷害庚○○等人，均為一行為同時觸犯數罪名，為想像競合犯，應均論以一傷害罪。被
    告四人所犯傷害與毀損罪間，犯意各別，行為互殊，應予分論併罰。爰審酌被告
    四人之素行及其等係與辛○○○、丙○○互毆、雙方均有受傷、迄未達成和解等
    一切情狀，各量處如主文所示之刑；又按刑法第四十一條已於九十年一月十日經
    總統公布施行，並於同年月十二日生效，該條規定：「犯最重本刑為五年以下有
    期徒刑之刑之罪，而受六個月以下有期徒刑或拘役之宣告，因身體、教育、職業
    、家庭之關係或其他正當事由，執行顯有困難者，得以一元以上三元以下折算一
    日，易科罰金。但確因不執行所宣告之刑，難收矯正之效，或難以維持法秩序者
    ，不在此限。」、「併合處罰之數罪，均有前項情形，其應執行之刑逾六月者，
    亦同」，被告等人所犯傷害及毀損罪，係三年以下有期徒刑之罪，渠等犯罪時間
    雖在上開條文修正生效前，然依刑法第二條第一項前段規定，行為後法律有變更
    者，原則上適用裁判時之法律，復經新舊法比較結果，新修正之條文對於易科罰
    金之條件有利於行為人，故依刑法第二條第一項前段規定，被告等人所宣告之刑
    ，應依新修正之刑法第四十一條第一項規定，諭知如易科罰金之折算標準，並定
    其應執行之刑。至扣案之扁擔四支，被告等人均否認為其所有，又無證據足認係
    被告等人所有，爰不併予宣告沒收，附此敘明。
據上論斷，應依刑事訴訟法第二百九十九條第一項前段，刑法第二條第一項前段、第
二十八條、第二百七十七條第一項、第三百五十四條、第五十五條、修正後第四十一
條第一項、第五十一條第五款，罰金罰鍰提高標準條例第一條前段、第二條，判決如
主文。
本案經檢察官陳茂亭到庭執行職務。
中　　　華　　　民　　　國　　九十一　　年　　　九　　　月　　二十三　　日
                              　　臺灣彰化地方法院刑事第一庭
                                    　法  官  宋　恭　良
右正本證明與原本無異。
如不服本判決，應於判決送達後十日內，向本院提出上訴狀( 須附繕本 )。
                                      法院書記官  劉玫金
